【裁判字號】    98,勞訴,92
【裁判日期】    990318
【裁判案由】    確認僱傭關係存在等
【裁判全文】
臺灣桃園地方法院民事判決              98年度勞訴字第92號
原      告  戊○○
訴訟代理人  乙○○
被      告  順益汽車股份有限公司
法定代理人  丙○○
訴訟代理人  庚○○
上列當事人間請求確認僱傭關係存在等事件，於民國99年2 月25
日言詞辯論終結，本院判決如下：
    主  文
原告之訴及假執行之聲請均駁回。
訴訟費用由原告負擔。
    事實及理由
壹、程序方面：
一、按因契約涉訟者，如經當事人定有債務履行地，得由該履行
    地之法院管轄，民事訴訟法第12條定有明文。查本件被告公
    司雖設址在「台北市○○○路○ 段150 號1 樓」，然原告係
    任職於被告公司所設立位在「桃園縣中壢巿中園路158 號」
    之中壢廠營業所，顯然兩造間就本件勞動契約所約定之勞務
    履行地應在桃園縣，且此情亦為被告所不爭執，是本院就本
    件勞資爭議訴訟自有管轄權，合先敘明。
二、次按確認法律關係之訴，非原告有即受確認判決之法律上利
    益者，不得提起之，民事訴訟法第247 條第1 項前段有明文
    規定。而所謂即受確認判決之法律上利益，係指因法律關係
    之存在與否不明確，致原告主觀上認為其在法律上之地位有
    不安之狀態存在，且此種不安之狀態，能以確認判決將之除
    去者而言（最高法院52年台上字第1240號判例意旨參照）。
    查本件原告先位聲明係主張兩造間僱傭關係存在，惟此為被
    告所否認，堪認兩造間僱傭關係存否尚非明確，致原告於私
    法上之地位有受侵害之不安狀態存在，且此不安狀態得以確
    認判決除去之，揆諸前揭法文規定及判例意旨，本件原告自
    有即受確認判決之法律上利益，其提起本件確認之訴，洵屬
    有據。
三、又按訴狀送達後，原告不得將原訴變更或追加他訴，但擴張
    或減縮應受判決事項之聲明者，不在此限；不變更訴訟標的
    ，而補充或更正事實上或法律上之陳述，非為訴之變更或追
    加，民事訴訟法第255 條第1 項第3 款及第256 條分別定有
    明文。查本件原告起訴時原備位聲明係請求被告應給付新臺
    幣（下同）537,200 元及法定遲延利息，嗣於本件訴訟進行
    中，減縮如其備位聲明所示，核其所為訴之聲明變更僅係單
    純減縮應受判決事項之聲明，與前開規定尚無不符，應予准
    許。另原告起訴時起訴狀原列被告公司之法定代理人為「黃
    金彬」，嗣於本院民國98年10月6 日言詞辯論期日請求更正
    為「丙○○」，此更正並未變更訴訟標的，亦非變更當事人
    ，僅屬被告公司法定代理人之更正，於法並無不合，亦應予
    准許。
四、末按原告於判決確定前，得撤回訴之全部或一部；但被告已
    為本案之言詞辯論者，應得其同意，民事訴訟法第262 條第
    1 項有明文規定。查原告起訴時原列丁○○為共同被告，嗣
    於本院98年10月6 日言詞辯論期日當庭撤回對丁○○之起訴
    ，並經丁○○當庭同意撤回，參諸前開規定，原告所為上開
    部分訴之撤回，應予准許。
貳、實體方面：
一、本件原告起訴主張：原告自86年7 月1 日起受僱於被告擔任
    鈑金技師，服務期間從未犯錯、上班從不遲到早退，並曾當
    選公司模範勞工，惟被告公司中壢廠廠長丁○○竟長期違反
    勞動基準法（下簡稱勞基法）之規定，時常於工作場所以「
    如果工作做不完，就做到天亮，又沒有晚飯可吃」等詞羞辱
    原告，甚更恐嚇、威脅原告簽署自願離職書，致原告於98年
    5 月22日因著急、輕率及無經驗，且在心神喪失及精神耗弱
    之情形下，遂於被告公司會計人員所預先擬妥之員工離職申
    請表上簽名，其後原告雖試圖取回該離職申請表，惟礙於被
    告刁難而作罷，並轉向桃園縣政府勞資爭議勞解委員會申請
    調解，且經98年6 月22日及25日2 次調解不成立後，非不得
    已始提起本訴，爰求為確認兩造間之僱傭關係存在。倘認兩
    造間之勞動契約關係已為終止，被告應給付原告自86年起至
    98 年6月30日止之資遣費及預告工資合計536,382 元（包括
    12 個 基數之資遺費484,176 元、1 個月之預告工資40,348
    元、遲付期間之利息26,226元，合計550,750 元，惟原告起
    訴僅請求536,382 元）。為此，爰依兩造間之僱傭關係及勞
    基法第16、17條之規定，先位聲明：確認兩造間之僱傭關係
    存在；備位聲明：被告應給付原告536,382 元，及自起訴狀
    繕本送達翌日起至清償日止，按年息5%計算之利息；願供擔
    保，請准為假執行之宣告。
二、被告則以：原告自86年7 月1 日起任職於被告公司擔任鈑金
    技師，後因原告自認壓力過大且不適合工作環境，遂於98年
    5 月22日向被告提出上開離職申請表，申請自同年7 月1 日
    起終止兩造間之勞動契約，則原告既已自行申請預告終止本
    件勞動契約，依勞基法第18條第1 項第1 款規定，其自不得
    再請求被告給付預告期間工資及資遣費；又縱認原告請求資
    遣費及預告工資有理由，惟其所得請求之數額應僅為468,00
    0 元等語置辯，並聲明：原告之訴及假執行之聲請均駁回；
    如受不利判決，願供擔保，請准宣告免為假執行。
三、原告主張其自86年7 月1 日受僱於被告公司擔任鈑金技師，
    嗣於98年5 月22日向被告提出員工離職申請表，申請自同年
    7 月1 日起離職等情，有原告所提出之薪資單（參見本院卷
    第7 頁）、勞工退休金制度選擇意願徵詢表（參見本院卷第
    8 頁）、桃園縣政府勞資爭議調解紀錄（參見本院卷第13頁
    ）及薪資轉帳帳戶存摺封面及明細（參見本院卷第84至86頁
    ）在卷可稽，亦有被告所提出之員工離職申請表附卷可考（
    參見本院卷第41頁），且上情亦為兩造所不爭執（參見本院
    卷第91頁背面），均應堪信確屬實情。
四、兩造於本院99年2 月2 日言詞辯論期日協議簡化爭點如下：
  (一)原告是否因遭被告公司中壢廠廠長丁○○脅迫，始於98年5
    月22日向被告提出前揭離職申請？
  (二)原告請求確認與被告公司間之僱傭關係存在有無理由？
  (三)原告請求被告給付資遣費及預告工資有無理由？倘有理由，
    其數額應該分別為何？
五、本院之心證：
  (一)按因被詐欺或被脅迫而為意思表示者，表意人得撤銷其意思
    表示；惟按當事人主張有利於己之事實者，就其事實有舉證
    之責任，民法第92條前段及民事訴訟法第277 條前段分別定
    有明文。又所謂因被脅迫而為意思表示，係指因相對人或第
    三人以不法危害之言語或舉動加諸表意人，使其心生恐怖，
    致為意思表示而言；而當事人主張其意思表示係因被詐欺或
    脅迫而為之者，應就其被詐欺或被脅迫之事實，負舉證之責
    任（最高法院95年度台上字第2948號判決意旨參照）。準此
    ，依原告主張其於98年5 月22日所為離職之意思表示，係遭
    被告公司中壢廠廠長丁○○脅迫所為，然此情則為被告所否
    認，揆諸前揭法文規定及判決意旨，自應由原告就此負舉證
    證明之責。
  (二)經查：
    1.本件原告主張其係遭人脅迫始為離職之意思表示乙節，雖
      據其提出桃園縣政府勞資爭議調解紀錄為證（參見本院卷
      第13頁），然觀諸該勞資爭議調解紀錄所記載之內容，原
      告於調解時所稱之離職事由係因「資方在工作上不斷給予
      壓力，使其無法忍受而簽立離職申請表」等語，核與員工
      離職申請表所載離職原因係因「壓力大、工作環境不適合
      」等語情節大致相符（參見本院卷第41頁），且上開勞資
      爭議調解紀錄中並無隻字片語提及原告曾表示係遭人脅迫
      始提出離職申請，是依原告所提出之前開勞資爭議調解紀
      錄，至多僅能證明原告係因自覺工作壓力過大無法調適而
      主動提出離職申請，尚無足以證明被告確有原告所稱脅迫
      其提出離職申請之情形。
    2.至原告雖又主張其因時常遭被告公司中壢廠廠長丁○○以
      「如果工作做不完，就做到天亮，又沒有晚飯可吃」等詞
      羞辱，且受其威脅始簽署離職申請表云云。惟查，本件經
      傳喚同與原告任職於被告公司中壢廠之同事己○○及甲○
      ○到庭作證，證人己○○經隔離訊問結證稱：「（原告問
      ：…你有無聽到廠長丁○○跟我說，工作要做完，否則就
      給我辭職？）廠長是要求他進度要快一點，並沒有說要原
      告離職的事，是原告自己主動要離職的。」、「（原告問
      ：廠長有無常常跟原告表示，進度要做快一點，讓原告覺
      得有壓迫感？）沒有，那是工作上都會要求工作進度。」
      等語明確（參見本院卷第66頁），核與證人甲○○經隔離
      訊問具結證稱：「（被告問：98年5 月22日原告申請離職
      時，你是否在場）有，那時候在辦公室裡面有我跟廠長，
      戊○○進來跟廠長說，他可能因為年紀大了，要離職。」
      、「（被告問：當天在辦公室裡面有無人逼迫原告簽離職
      書離職？）沒有。」、「（原告問：當天晨會時廠長有無
      向我表示，事情沒有做完就離職？）廠長是要求工作的進
      度，並沒有提到要原告離職。」，「（原告問：晨操時廠
      長會不會向原告要求不合理的工作量？）每個人的標準不
      同，晨會的時候廠長是面對所有的人，沒有特別針對原告
      ，工作量是否合理要看每個人的感受。」等語情節一致（
      參見本院卷第67頁），且經本院當庭訊問上開證人關於原
      告是否確有遭被告公司中壢廠廠長丁○○以強暴脅迫語氣
      威脅、長期對原告使用語言暴力、要求原告要將工作做到
      天亮、不給加班費也不給吃晚飯等情事，證人均答稱並無
      上情等語（參見本院卷第66頁、第67頁背面）；雖原告否
      認上開證人證詞之真實性，然原告於本院審理中既未曾述
      及與上開證人間有何仇隙嫌怨，且對於證人前揭證詞又無
      法提出任何反證以推翻，復上開證人之證詞已經具結而有
      可靠性之擔保，應堪認定渠等於本院審理中所證述上情確
      屬實情。則原告前揭所稱係遭被告公司中壢廠廠長丁○○
      言語羞辱及恐嚇、威脅始簽署離職申請表云云，自難採信
      為真。
    3.此外，原告至本案言詞辯論終結前始終未能再提出其他證
      據證明其於斯時簽署上開離職申請表係遭人脅迫所為，本
      院自難僅憑其片面陳述，即得遽認被告或其所屬員工曾以
      何不法危害之言語或舉動加諸原告，使其心生恐怖而為意
      思表示，則原告主張其於98年5 月22日自請辭職之意思表
      示係遭丁○○脅迫所為云云，自不足以採信。
  (三)次查，本件原告與被告間之勞動契約既已因原告於98年5 月
    22日自請離職並提出上開離職申請表，業如前述，而被告公
    司主管亦已於該離職申請表上批示「核准」等語，有該離職
    申請表在卷可參（參見本院卷第41頁），則兩造間僱傭契約
    之法律關係，自已因原告自請離職並被告亦已批准允許其於
    98年7 月1 日起離職而終止，是原告先位請求確認兩造間之
    僱傭關係存在，自屬無據。
  (四)至原告另備位請求被告給付資遣費及預告工資乙節。按不定
    期契約，勞工終止契約時，應準用第16條第1 項規定期間預
    告雇主；依前項規定終止勞動契約者，勞工不得向雇主請求
    加發預告期間工資及資遣費，勞基法第15條第2 項及第18條
    第1 款分別定有明文。查本件既係原告自請離職而終止兩造
    間之僱傭契約，復兩造間並無勞基法第14條第1 項各款事由
    存在，則參諸上開規定，原告自不得向被告請求加發預告期
    間工資及資遣費。故原告依勞基法第16、17條之規定，備位
    請求被告應給付自86年起至98年6 月30日止之資遣費及預告
    工資合計536,382 元，亦屬無據，應予駁回。
六、綜上所述，本件兩造間之僱傭契約既經原告於98年5 月22日
    自請離職而終止，則原告依兩造間僱傭關係及勞基法第16、
    17條之規定，先位聲明請求確認兩造間之僱傭關係存在；備
    位聲明請求被告應給付原告536,382 元，及自起訴狀繕本送
    達翌日起至清償日止，按年息5%計算之利息，均無理由，應
    予駁回。又原告先位及備位之訴既均經駁回，其假執行之聲
    請亦失所附麗，應併予駁回。
七、本件事證已臻明確，兩造其餘主張、陳述及所提證據，經審
    酌與本院前揭判斷不生影響，毋庸再予審酌，併此敘明。
八、據上論結，本件原告之訴為無理由，依民事訴訟法第78條，
    判決如主文。
中    華    民    國    99    年     3     月    18   日
                    勞工法庭  法  官  陳振嘉

上列正本證明與原本無異。
如對本判決上訴，須於判決送達後20日內向本院提出上訴狀。
中    華    民    國    99    年    3     月    18    日
                              書記官  谷貞豫

司法院資訊處製作；財團法人民間司法改革基金會備份。
